【裁判字號】    99,訴,208
【裁判日期】    990521
【裁判案由】    損害賠償
【裁判全文】
臺灣臺北地方法院民事判決               99年度訴字第208號
原      告  陳奕臻
兼 上1  人
法定代理人  陳俊亨
            廖純貞
被      告  邵庭暐
兼  上1 人
法定代理人  游淑曼
共      同
訴訟代理人  李承志律師
上列當事人間損害賠償事件，本院於民國99年5 月13日言詞辯論
終結，判決如下：
    主      文
原告之訴及假執行之聲請均駁回。
訴訟費用由原告陳奕臻負擔五分之四，原告陳俊亨、廖純貞各負
擔十分之一。
    事實及理由
一、原告主張：伊等為臺北縣新店市安坑國民小學（下稱安坑國
    小）之學童及家長，被告劭庭暐疏未注意前方路況，於民國
    96年11月22日中午12時35分許，在安坑國小籃球場靠近台階
    處，與原告陳奕臻發生碰撞，致其受有右眼眼窩底骨折之傷
    害，經手術治療，仍遺留右眼眼窩內陷、雙眼向上及向下看
    有複視現象等情狀，經長庚紀念醫院林口分院評估結果，顯
    示勞動力減損10％。陳奕臻因看診及在家休養共請病假36.5
    日，共支出醫療費用新臺幣（下同）4 萬7,185 元、交通費
    1 萬5,000 元、課外補習費4 萬2,000 元、眼部訓練課程費
    用8,00 0元、配戴視力保健眼鏡400 元、明視氣功教材3,60
    0 元、眼鏡費1,800 元、明視氣功課程費8,300 元。另陳奕
    臻受傷在家療養期間79.5日，由其母廖純貞看護，以每日看
    護費用2,100 元計，共支出相當16萬6,950 元之看護費用。
    又陳奕臻因上開侵權行為發生眼部終身傷害，原告陳俊亨、
    廖純貞為陳奕臻之父母，負責照料陳奕臻，精神上均受有痛
    苦，陳奕臻請求慰撫金80萬元，陳俊亨、廖純貞各請求20萬
    元。被告游淑曼為邵庭暐之法定代理人，自應就其監督疏失
    與劭庭暐負連帶賠償責任，爰依侵權行為法律關係，先為一
    部請求被告2 人連帶給付陳奕臻50萬元，陳俊亨、廖純貞各
    5 萬元等語。併聲明：(一)被告應連帶依序給付原告陳奕臻50
    萬元，陳俊亨、廖純貞各5 萬元，及均自起訴狀繕本送達翌
    日起至清償日止，按年息5 ％計算之利息。(二)願供擔保，請
    准宣告假執行。
二、被告則以：劭庭暐當時帶領抬餐隊伍徒步行進，陳奕臻因奔
    跑過速，閃躲不及而跌倒，進而碰撞劭庭暐之膝蓋，致其眼
    部受有上述傷害，劭庭暐並無任何積極侵害陳奕臻之行為，
    亦未違反任何法定義務，自毋庸負侵權行為責任；況陳奕臻
    就本件碰撞之發生亦與有過失。又本件碰撞事故係發生在校
    園內，游淑曼並無任何監督上疏懈可言，且原告所舉上述各
    項損害賠償均無必要，部分計程車資單據尚有疑義，慰撫金
    亦嫌過高等語置辯。併聲明：(一)如主文第1 項所示。(二)如受
    不利判決，願供擔保請准宣告免假執行。
三、兩造不爭執之事實：
  (一)原告陳奕臻與被告邵庭暐均係安坑國小之學童，原告陳奕臻
    之父母為原告陳俊亨、廖純貞，被告邵庭暐之法定代理人為
    被告游淑曼。
  (二)原告陳奕臻於96年11月22日中午12時35分許，在安坑國小籃
    球場靠近台階處與邵庭暐發生碰撞，而受有右眼眼窩底骨折
    之傷害，經手術治療，仍遺留右眼眼窩內陷、雙眼向上及向
    下看有複視現象等情狀。
  (三)原告因看診及在家休養共請病假36.5日，共支出醫療費用4
    萬7,185元。
  (四)原告於98年3 月25日、同年4 月14日至長庚紀念醫院林口分
    院進行評估，經該院評估其現殘存右眼運動受損，於上下方
    注視時有複視情形，根據美國醫學會障害指引評估及經其賺
    錢能力職業年齡調整後，結果顯示勞動力減損10％。
  (五)原告陳奕臻、陳俊亨及廖純貞就系爭碰撞事故向訴外人安坑
    國小請求國家賠償，經本院於98年9 月30日以97年度國字第
    24號民事判決駁回原告之訴，原告提起上訴，現由臺灣高等
    法院以98年度上國字第25號案件審理中。
    以上事實，為兩造所不爭執（見審查卷第127 頁反面），且
    有台大醫院診斷證明書、長庚醫院林口分院診斷證明書、本
    院97年度國字第24號民事判決書及現場階梯照片、模擬位置
    圖為證（見審查卷第5 、58頁、第99至114 頁、第122 、
    123 頁），堪信為真正。
四、原告主張：被告劭庭暐於96年11月22日中午12時35分許，在
    安坑國小籃球場靠近台階處，疏未注意前方路況，致與陳奕
    臻發生碰撞，而受有右眼眼窩底骨折之傷害，經手術治療，
    仍遺留右眼眼窩內陷、雙眼向上及向下看有複視現象等情狀
    ，惟為被告2 人所否認，並以前揭情詞置辯，則本件爭點厥
    為：(一)被告邵庭暐應否負侵權行為損害賠償責任？(二)被告游
    淑曼應否依民法第187 條之規定負連帶賠償責任？(三)損害賠
    償金額若干？(四)原告陳奕臻就本件損害之發生是否與有過失
    ？
五、法院之判斷：
  (一)被告邵庭暐應否負侵權行為損害賠償責任？
  1.按損害賠償之債，以有損害之發生及有責任原因之事實，並
    二者之間，有相當因果關係為成立要件。故原告所主張損害
    賠償之債，如不合於此項成立要件者，即難謂有損害賠償請
    求權存在（最高法院48年台上字第481 號判例參照）。又民
    法第184 條第1 項前段規定，侵權行為以因故意或過失不法
    侵害他人之權利為構成要件，除依同條第2 項有推定過失之
    規定外，其主張行為人應負同條第1 項前段之侵權行為責任
    者，應就行為人有「故意或過失」之要件，負舉證責任。
  2.查：原告陳奕臻與訴外人殷紹允於96年11月22日中午受該班
    教師吳嘉玲指示，將班級水果籃抬送至「勤學樓」午餐部水
    果放置區歸還後，由「勤學樓」側開始往「明德樓」教室方
    向競速奔跑，接近「明德樓」與籃球場間混凝土台階處，適
    被告邵庭暐帶領抬餐隊伍自「明德樓」經混凝土台階陸續進
    入籃球場往「勤學樓」午餐部方向前進，原告陳奕臻見狀緊
    急閃煞而失去重心前傾跌倒，其右眼與被告邵庭暐之右腿膝
    蓋碰撞，致其受有右眼眼窩底骨折之傷勢等情，業經原告陳
    奕臻於另案指陳綦詳（見審查卷第97至98頁），核與被告劭
    庭暐供述事故經過（見審查卷第119 至120 頁），若合符節
    ，且據證人即目擊事故發生之戴潔證述：「我是陳奕臻之同
    班同學，當時我坐在階梯第2 階，10班的人（指被告劭庭暐
    ）在帶隊，是用走的，陳奕臻與殷紹允從靠近水果室那側跑
    過來，好像煞不住就撞倒」等語屬實（見審查卷第144 、
    146 頁），復有現場階梯照片、模擬示意圖等在卷可稽（見
    審查卷第122 至124 頁），應信為真。又當日天氣晴、地面
    並無積水、濕滑情事，光線充足，籃球場上除原告陳奕臻、
    訴外人殷紹允外，別無他人，視距良好，且邵庭暐帶領之抬
    餐隊伍多達10人，人數眾多，穿著冬季白色上衣、淺棕色長
    褲制服，攜帶餐桶、水果籃等器具，甫步下台階步行進入籃
    球場，原告陳奕臻應可輕易察見，猶遲至邵庭暐率隊步行陸
    續進入籃球場、雙方相距僅約60公分處始見邵庭暐而煞停，
    終因重心不穩跌倒而與劭庭暐發生碰撞，足見本件事故之發
    生，純係因原告陳奕臻奔跑疏未注意前方狀況所致。遑論被
    告辯稱：「劭庭暐當時正要起步，正常抬腳狀態，才碰到膝
    蓋」，原告亦不諱言：「劭庭暐可能當時要從台階下來，或
    為了阻擋陳奕臻撞上來」（均見本院卷第91頁反面），益見
    被告劭庭暐係徒步行進間「被動」遭受原告劭庭暐之衝撞，
    已難認其任何故意或過失之不法行為。
  3.原告復主張被告劭庭暐違反校規率隊不遵路線抬便當，致發
    生本件碰撞云云，為被告所否認（見本院卷第91頁反面），
    且未舉證以實其說，已難驟採；微論事故發生當時，安坑國
    小並未規劃學童用畢午餐之餐桶、水果籃抬送路線劃，此為
    原告於另案訴請安坑國小國家賠償事件所主張，有本院97年
    度國字第24號民事判決可參（見審查卷第99至114 頁），亦
    難認被告劭庭暐有何違反注意義務可言。至邵庭暐遲至與原
    告陳奕臻相距約1 公尺餘處始察悉陳奕臻迎面奔來而未及閃
    避，據其供稱係因停步回頭觀察、指揮班級抬餐隊伍秩序等
    語（見審查卷第119 頁），此係劭庭暐身為領隊所應善盡之
    注意義務，尚難據以苛責其因注意路隊行進安全，致未能閃
    避陳奕臻，而有迴避陳奕臻受傷結果發生之可能。原告執此
    主張被告劭庭暐負侵權行為損害賠償責任云云，亦嫌無據。
  (二)原告既未舉證被告劭庭暐有何故意或過失之侵權行為，本院
    即毋庸審酌被告游淑曼應否依民法第187 條之規定負連帶賠
    償責任，或本件損害賠償金額若干，亦無須再行論究陳奕臻
    就本件損害之發生是否與有過失，附此敘明。
六、綜上所述，原告本於侵權行為法律關係，請求被告劭庭暐、
    游淑曼應連帶給付原告陳奕臻50萬元，陳俊亨、廖純貞各5
    萬元，及均自起訴狀繕本送達翌日起至清償日止，按年息5
    ％計算之利息，為無理由，應予駁回。又原告之訴既經駁回
    ，其假執行之聲請亦失所附麗，一併駁回之。
七、本件為判決之基礎已臻明確，兩造其餘之攻擊或防禦方法及
    證據，經本院斟酌後，認為均不足以影響本判決之結果，亦
    與本案爭點無涉，自無逐一詳予論駁之必要，併此敘明。
八、據上論結：原告之訴為無理由，依民事訴訟法第78條、第85
    條第1 項前段，判決如主文。
中    華    民    國    99    年    5     月    21    日
                  民事第五庭    法  官  胡宏文
以上正本係照原本作成
如對本判決上訴，須於判決送達後20日內向本院提出上訴狀
中    華    民    國    99    年    5     月    21    日
                                書記官  曾寶生

司法院資訊處製作；財團法人民間司法改革基金會備份。
